【裁判字號】    92,交易,314
【裁判日期】    920612
【裁判案由】    公共危險
【裁判全文】
臺灣臺中地方法院刑事判決                    九十二年度交易字第三一四號
    聲  請  人
    即公訴人    臺灣臺中地方法院檢察署檢察官
    被      告  甲○○○
右列被告因公共危險案件經檢察官聲請簡易判決處刑（九十二年度偵字第八八六七號
），經本院台中簡易庭認不宜簡易判決處刑而改依通常程序審理後，本院判決如左：
    主      文
甲○○○服用酒類，不能安全駕駛動力交通工具而駕駛，處拘役貳拾日，如易科罰金
，以參佰元折算壹日。
    事      實
一、甲○○○於民國九十二年四月二十五日早上某不詳時間起，至同年月日十二時止
    ，在其台中市西屯區朋友住處共同飲用名稱不詳酒類後，竟不顧酒後駕車容易肇
    事之危險，仍駕駛車牌號碼ＪＱＩ－８５３號重機車，嗣於同年月日十二時三十
    分許，途經台中市○○區○○路三段與福星北路口處時，與洪武雄所駕駛車牌號
    碼ＮＥ－９８８９號自小客車發生碰撞，嗣警方到場處理事故時，發覺甲○○○
    有語文倫次及說話含糊不清情況，並測得其呼氣酒精濃度為每公升０．３９毫克
    後，始查悉上情。
二、案經台中市警察局第六分局報請台灣台中地方法院檢察署檢察官偵查而聲請簡易
    判決處刑而改依通常程序審理。
    理      由
一、訊據被告甲○○○對於右揭酒後駕車以致肇事之事實坦承不諱，並有台中市○○
    ○道路交通事故調查表、刑法第一百八十五條之三案件測試觀察紀錄表、酒精值
    測試單各一份附卷可稽。按刑法於八十八年四月二十一日經總統公布增訂第一百
    八十五條之三，將服用酒類不能安全駕駛動力交通工具而駕駛者，亦納入刑事處
    罰之範疇，該條規定並自同年月二十三日正式施行，犯本條之罪係屬抽象危險犯
    ，其立法目的在嚇阻酒後駕車，危害公眾安全及防止交通事故之發生，條文中所
    稱「不能安全駕駛動力交通工具」係屬不確定之法律概念，除衡之行為人駕車時
    飲用酒類之程度及血液中酒精含量之多寡外，並應參以行為人當時之精神狀態、
    駕馭車輛之情形及對於交通號誌或指揮之遵守能力，以資相佐，斷非徒以飲酒數
    量作為取決是否成罪之唯一標準，否則，個人酒量殊異，偶因特殊情狀致未達平
    日精神狀態者亦所在多有，欲以劃一標準遽為能否安全駕車或酒醉之論斷，誠屬
    難能，惟參考德國、美國之認定標準，駕駛人於呼氣中酒精濃度達每公升零點五
    五毫克以上者，肇事率為一般正常人之十倍，認為已達不能安全駕駛之標準，然
    在此標準以下之行為，如輔以其他客觀事實得作為不能安全駕駛之判斷時，亦屬
    之，法務部八十八年五月十八日法八八檢字第００一六六九號函亦採斯旨，有該
    函一份附卷可稽。另就醫學文獻所知，單次飲用酒精後之生理、心理變化，主要
    與代謝酒精的兩種主要酵素乙醇去氫脢（簡稱ＡＤＨ）及乙醛去氫脢（簡稱ＡＬ
    ＤＨ）有關，ＡＤＨ作用乃將血液內之乙醇代謝為乙醛，因而決定酒精代謝之快
    慢，而ＡＬＤＨ則再將產生之乙醛進一步代謝，最後成為其他碳水化合物，而「
    飲酒後會產生臉潮紅、頭痛、心跳加速等自主神經系統亢奮現象，主要乃與乙醛
    在血液中蓄積的程度有關」。雖然ＡＬＤＨ的代謝能力會因個人體質而有所差異
    ，故每個人飲酒後之生理反應不同，惟ＡＤＨ則個別差異不大，因此同種族間之
    酒精清除率相近，一般而言飲用同量酒精後對每個人之身體影響應屬類似，故依
    血中酒精濃度得判定酒精對於人體影響之程度，當血中酒精濃度於呼氣濃度值達
    每公升０．二五毫克時，將造成飲酒者輕度協調功能降低；而當呼氣濃度值達每
    公升０．二五至０．四０毫克時，肇事率為平常之二至六倍，當呼氣濃度值達每
    公升０．四０至０．五０毫克時，肇事率為平常之六至七倍，當呼氣濃度值達每
    公升０．五０至０．五五時，肇事率為平常之七至十倍（參照行政院國軍退除役
    官兵輔導委員會台北榮民總醫院八十八年八月五日（八八）北總內字第二六八六
    八號函及中央警察大學交通學系暨交通管理研究所蔡中志教援之研究報告，酒精
    濃度與肇事率之關係一文，台灣高等法院檢察署八十八年十一月編印「不能安全
    駕駛」認定標準之相關論文資料第四十九頁）。從而汽車駕駛飲酒後其吐氣所含
    酒精成分超過每公升０．二五毫克以上者，不得駕車，道路交通安全規則第一百
    十四條第二款定有明文。查本件被告呼氣中酒精濃度雖為０．三九毫克，但因不
    勝酒力肇事，足認被告駕車時確已達不能安全駕駛動力交通工具程度。從而本案
    事證明確，被告犯行堪予認定。
二、核被告所為，係犯刑法第一百八十五條之三之服用酒類致無法安全駕駛動力交通
    工具罪。爰審酌被告喝酒後已不能安全駕駛，仍不顧公眾安全，貿然駕車及所生
    危害、惟犯後坦承犯行等一切情狀，從輕量處如主文所示之刑，並諭知易科罰金
    之折算標準。
據上論斷，應依刑事訴訟法第四百五十二條、第二百九十九條第一項前段，刑法第一
百八十五條之三、第四十一條第一項前段，罰金罰鍰提高標準條例第二條，判決如主
文。
中    華    民    國      九十二      年       六      月     十二      日
                                    臺灣臺中地方法院交通法庭
              法  官  郭  德  進
右正本證明與原本無異。
如不服本判決，應於判決送達後十日內向本院提出上訴狀( 應附繕本 )，上訴於臺灣
高等法院臺中分院。
                                          書記官
中    華    民    國      九十二      年       六      月     十六      日
刑法第一百八十五條之三：
服用毒品、麻醉藥品、酒類或其他相類之物，不能安全駕駛動力交通工具而駕駛者，
處一年以下有期徒刑、拘役或三萬元以下罰金。
                                                                        Ｂ


司法院資訊處製作；財團法人民間司法改革基金會備份。
